【裁判字號】    99,上易,233
【裁判日期】    990921
【裁判案由】    損害賠償
【裁判全文】
臺灣高等法院高雄分院民事判決         99年度上易字第233號
上  訴  人  乙○○
被 上 訴人  丙○○
訴訟代理人  甲○○
上列當事人間請求損害賠償事件，上訴人對於民國99年7 月9 日
臺灣高雄地方法院99年度訴字第649 號第一審判決提起上訴，本
院於民國99年9 月8 日言詞辯論終結，判決如下：
    主  文
原判決關於駁回上訴人後開第二項之訴部分，及訴訟費用（除確
定部分外）之裁判均廢棄。
被上訴人應再給付上訴人新台幣壹拾萬元，及自民國九十八年六
月十七日起至清償日止按週年利率百分之五計算之利息。
上訴人其餘上訴駁回。
第一（除確定部分外）、二審訴訟費用，由被上訴人負擔五分一
，餘由上訴人負擔。
    事實及理由
一、本件上訴人起訴主張：上訴人於民國97年8 月20日上午8 時
    30分許，騎乘車號YDA-520 號重型機車，沿高雄市○○區○
    ○路由北向南行駛，行經高雄市左營區○○○路與裕誠路交
    岔路口，適有同向由被上訴人駕駛車號XY-8878 號自小客車
    駛至該交叉路口欲右轉時，疏未注意轉彎車應讓直行車先行
    及右方慢車道之來車狀況，即貿然右轉，致上開重型機車之
    左前車頭與上開自小客車之右前車門發生碰撞，上訴人因而
    人車倒地，受有頭部外傷合併腦震盪、身體多處挫傷、擦傷
    及左下肢挫傷併皮膚缺損等傷害，被上訴人就本件交通事故
    之發生應有過失，其所犯過失傷害罪，業經台灣高雄地方法
    院檢察署以98年度偵字第13433 號起訴，經原審刑事庭以98
    年度審交簡字第2640號判處拘役40日確定。上訴人因本件傷
    害而受有下列損害：醫療費用新台幣（下同）58,416元、看
    護費用132,000 元、交通費用34,170元、自購藥品費用6,64
    4 元、無法工作之收入損失382,500 元、美容整型費用20,0
    00元、精神慰撫金200,000 元及後續治療醫療費、交通費用
    等損害95,355元，共計929,085 元（58,416元+132,000+34,
    170 元+6,644元+382,500元+20,000 元+200,000元+95,355
    元=929,085元），上訴人僅請求被上訴人賠償其中之896,33
    0 元。為此，爰依侵權行為之法律關係提起本件訴訟等語。
    並聲明求為判決：(一)被上訴人應給付上訴人896,330 元，及
    自起訴狀繕本送達翌日即98年6 月17日起至清償日止按年息
    5% 計算之利息。(二)願供擔保，請准宣告假執行。
二、被上訴人則以：上訴人並未因本件交通事故而受有無法工作
    之收入損失，且其所請求之精神慰撫金金額過高等語置辯。
    並答辯聲明求為判決：(一)上訴人之訴駁回。(二)如受不利判決
    ，願供擔保請准宣告免為假執行。
三、原審判決被上訴人應給付上訴人253,570 元（包括醫療費用
    58,416元、自購藥品6,644 元、交通費用28,510元、看護費
    用40,000元、美容整行費用20,000元、精神慰撫金100,000
    元），及自98年6 月17日起至清償日止按年息5%計算之利息
    ，並駁回上訴人其餘之請求。上訴人就部分敗訴不服，提起
    上訴，上訴聲明求為判決：(一)原判決關於駁回上訴人後開第
    二項請求部分廢棄。(二)被上訴人應再給付上訴人482,500 元
    （包括無法工作之收入損失382,500 元、精神慰撫金100,00
    0 元），及自起訴狀繕本送達翌日即98年6 月17日起至清償
    日止按年息5%計算之利息。被上訴人則答辯聲明求為判決：
    駁回上訴（上訴人就其敗訴部分及被上訴人就其餘敗訴部分
    ，均未聲明不服而告確定）。
四、兩造不爭執事項如下:
  (一)上訴人於97年8 月20日上午8 時30分許，騎乘車號YDA-520
    號重型機車，沿高雄市○○區○○路由北向南慢車道行駛，
    行經高雄市左營區○○○路與裕誠路交岔路口，適有同向由
    被上訴人駕駛車號XY-8878 號自小客車駛至該交叉路口欲右
    轉時，疏未注意轉彎車應讓直行車先行及右方慢車道之來車
    狀況，即貿然右轉，致上訴人機車左前車頭與被上訴人自小
    客車之右前車門發生碰撞，上訴人人車倒地，因而受有頭部
    外傷合併腦震盪、身體多處挫傷、擦傷及左下肢挫傷併皮膚
    缺損等傷害，被上訴人就本件交通事故之發生確有過失，其
    所犯過失傷害罪，業經台灣高雄地方法院檢察署以98年度偵
    字第13433 號起訴，經原審刑事庭以98年度審交簡字第2640
    號判處拘役40日確定。
  (二)上訴人因本件交通事故而支付醫療費用58,416元、交通費用
    28 ,510 元、美容整型費用20,000元、看護費用40,000元、
    自購藥品費用6,644 元。
  (三)上訴人月平均薪資為127,479 元，如認上訴人請求工作損失
    有理由，則被上訴人同意按此數額作為計算上訴人工作損失
    之標準。
  (四)上訴人尚未領取汽車強制責任保險。
  (五)上訴人自本件交通事故發生日即97年8 月20日起共向三商美
    邦人壽保險股份有限公司（下稱三商美邦壽險公司）請假7
    日，未遭受該公司扣薪，並有三商美邦壽險公司致原審函在
    卷可稽（見原審卷第155頁）
五、兩造爭執事項如下：(一)上訴人請求被上訴人賠償無法工作之
    收入損失，有無理由? (二)上訴人得請求被上訴人賠償精神慰
    撫金之金額為何? 茲就此爭執點分述如下:
（一）上訴人請求被上訴人賠償無法工作之收入損失，有無理由
    ?
    查，上訴人自本件交通事故發生日即97年8 月20日起共向三
    商美邦壽險公司請假7 日，未遭受該公司扣薪等情，有三商
    美邦壽險公司致原審函在卷可稽（見原審卷第155 頁），且
    為兩造所不爭執，自堪認屬實，足見上訴人未因請假7 日無
    法工作而遭扣薪減少收入。又上訴人係保險業務員，絕大部
    分所得係繫於保險業績多寡及抽佣成數而定，至於業績多寡
    及抽佣成數，與保單種類、上訴人所屬團體業務員之業績、
    行銷方法等有關，故其每月所得應屬不固定，其所得與上班
    日數亦非有絕對關係，是尚難以上訴人之97年度所得較96年
    度所得減少，即逕認97年度所得減少係因本件交通事故無法
    上班所致，此外，上訴人未能舉證證明其確因本件交通事故
    致工作收入減少，從而，上訴人請求被上訴人賠償其97年9
    月、10月及11月共計3 個月無法工作之損失382,500 元，自
    屬無據，應予駁回。
（二）上訴人得請求被上訴人賠償精神慰撫金之金額為何?
    查，上訴人因本件交通事故而受有頭部外傷合併腦震盪、身
    體多處挫傷、擦傷及左下肢挫傷併皮膚缺損等傷害，其傷勢
    非屬輕微，精神上當受有極大痛苦，本院審酌上訴人所受之
    傷勢、其係私立樹德高級家事商業職業學校畢業、從事保險
    業務、自94年1 月18日起至98年4 月13日止，擔任三商美邦
    壽險公司業務員、96、97年度平均每月薪資約為127,479 元
    ，名下有土地、房屋各一筆及汽車一輛；被上訴人係私立方
    曙高中畢業、無工作、名下有土地、房屋各一筆及汽車一輛
    等情，此有稅務電子閘門財產所得調件明細表在卷可參等一
    切情狀，認為上訴人請求精神慰撫金200,000 元（包括原審
    已判准確定之100,000元在內），尚稱合理，應予准許。
六、綜上所述，被上訴人本於侵權行為之法律關係，請求上訴人
    再給付精神慰撫金100,000 元（200,000 元－100,000 元=1
    00,000元），及自起訴狀繕本送達翌日即98年6 月17日起至
    清償日止，按週年利率5%計算之利息，為有理由，應予准許
    。至於上訴人請求被上訴人賠償工作收入損失382,500 元部
    分，則為無理由，應予駁回。就上開應准許部分，原審為上
    訴人敗訴之判決，尚有未洽。上訴意旨就此部分指摘原判決
    不當，求予廢棄改判，為有理由，自應由本院予以廢棄改判
    如主文第二項所示。至於上訴人之請求不應准許部分，原審
    判決上訴人敗訴，經核於法並無不合，上訴意旨就此部分仍
    指摘原判決不當，求予廢棄，為無理由，應駁回其上訴。
七、據上論結，本件上訴為一部有理由，一部無理由，依民事訴
    訟法第450 條、第449 條第1 項、第79條判決如主文。
中    華    民    國    99    年    9     月    21    日
                            民事第三庭
                                審判長法官  張國彬
                                法      官  吳登輝
                                法      官  鄭月霞
以上正本證明與原本無異。
本件不得上訴。
中    華    民    國    99    年    9     月    21    日
                                書  記  官  白  蘭

司法院資訊處製作；財團法人民間司法改革基金會備份。
